最高法院刑事判決　　　　　　九十六年度台上字第一三三八號
上　訴　人　甲○○
選任辯護人　王國論律師
　　　　　　康進益律師
上列上訴人因偽造文書案件，不服台灣高等法院高雄分院中華民
國九十三年五月十九日第二審判決（九十三年度上訴字第二五八
號，起訴案號：台灣高雄地方法院檢察署九十一年度偵字第三五
七六號、九十一年度調偵字第一七九號），提起上訴，本院判決
如下：
    主  文
上訴駁回。
    理  由
按刑事訴訟法第三百七十七條規定：上訴於第三審法院，非以判
決違背法令為理由不得為之；是提起第三審上訴，應以原判決違
背法令為理由，係屬法定要件；如果上訴理由書狀並未依據卷內
訴訟資料具體指摘原判決不適用何種法則或如何適用不當，或所
指摘原判決違法情事，顯與法律規定得為第三審上訴理由之違法
情形不相適合時，均應認其上訴為違背法律上之程式，予以駁回
。原判決撤銷第一審之科刑判決，改判論處上訴人甲○○連續行
使偽造私文書，足以生損害於他人罪刑（處有期徒刑十月）。
上訴人之上訴意旨略以：(一)、一般民間互助會並無固定模式，多
以會首與會員之間互相同意或默示而成立，有關互助會之開標方
式如何，並無定論。告訴人楊雪玲自承未參加過開標，鄭美智在
第一審則證稱：其親自到場投標之經驗均係到場之會員對金額達
成共識之後，以劃圈叉抽籤之方式投標，告訴人鄭美智之供述已
前後不一，原判決採取鄭美智之證詞，未說明其理由，又楊雪玲
之證詞亦屬推測，原判決有理由不備及不適用法則之違誤。(二)、
本件第一審判決並未認定上訴人有行使偽造文書之情事，而第二
審判決認定有偽造文書之證據與待證事實不合，且實際上不存在
，又上訴人究竟以如何方式開標？其逐次開標之方式如何？是否
每次均有人到場必須填寫標單？原審未予調查審認，亦有調查未
盡之違誤等語。
惟查：原判決依憑上訴人自承有招募原判決事實欄所載之民間互
助會，上訴人並冒用丁國立、李娟珠、簡秀容三人名義參加，且
連續冒用會員歐志宗、蔡宜達、陳先明、林俊成、陳莉菁、蔡合
明、鄭米秀、周淑媚、蔡宏正、簡秀容、鄭惠琴、丁國立等人名
義標得會款等情之供詞，告訴人歐志宗、楊雪玲、鄭美智、朱弘
哲等人之指訴、楊雪玲依上訴人之告知而記載得標會員及金額之
得標紀錄單及會單各一份等證據資料，認定上訴人有原判決事實
欄所載之行使偽造私文書犯行；已於理由內，詳敘其調查證據之
結果及取捨證據認定之理由；從形式上觀察，原判決並無適用法
則不當及依法應於審判期日調查之證據而未予調查等違背法令之
情形。按取捨證據及認定事實，乃事實審法院適法職權之行使，
其對證據證明力所為之判斷，苟不悖通常一般人日常生活之經驗
，又未違背客觀上應認為確實之定則，並已敘明其何以為此判斷
之心證理由者，即不能任意指為違法。原判決認定上訴人有連續
偽造標會單，冒名標會之情形，已說明依憑上訴人自承有冒標會
款之供詞及告訴人楊雪玲、鄭美智二人分別在第一審及原審之指
訴為其依據，俱有卷內資料可資覆按；且依卷內資料，鄭美智在
第一審審理時指稱：「（第二十一會時我有到現場去投標；（標
單如何記載？）都是用底標標的，是用圈叉記載的，抽到籤（的
）人就是得標」等語（見訴字卷第一九七頁）；是鄭美智在第一
審供稱以劃圈叉抽籤之方式開標，係指上訴人最後一次開標之情
形而言；是鄭美智在原審指稱：「標會方式是以標單寫上名字及
標息去投標」（見上訴字卷第六四頁），與其上引第一審所供最
後一次開標用抽籤方式得標之供詞並無不一致之情形，參以上訴
人在原審亦自承：「（平時標會的方式為何？）是寫標單，上面
寫會腳姓名及標息投標」等語（見上訴字卷第六四頁）；是上訴
人之供詞與告訴人楊雪玲、鄭美智指訴之情節相符，原判決因認
楊雪玲、鄭美智之指訴為可採，原判決並無不備理由、適用法則
不當及調查職責未盡之違誤；上訴意旨(一)、(二)執以指摘，係徒憑
己意就事實審取捨證據適法職權之行使，及原判決已明白論斷之
事項，再為單純事實之爭執，自非適法之第三審上訴理由。綜上
所述，應認上訴人之上訴違背法律上之程式，予以駁回。至原判
決認與上訴人行使偽造文書部分有牽連關係之詐欺取財罪部分，
係屬刑事訴訟法第三百七十六條第四款之案件，與之有牽連關係
之行使偽造文書重罪部分之上訴，既不合法，應從程序上予以駁
回，自無從就有牽連關係之輕罪部分併為實體上審判，認此部分
之上訴亦不合法，併予駁回。
據上論結，應依刑事訴訟法第三百九十五條前段，判決如主文。
中　　華　　民　　國　九十六　年　　三　　月   十五   日
                      最高法院刑事第十一庭
                          審判長法官  林　永　茂
                                法官  洪　文　章
                                法官  蘇　振　堂
                                法官  蕭　仰　歸
                                法官  何　菁　莪
      本件正本證明與原本無異
                                      書  記  官
中　　華　　民　　國　九十六　年　　三　　月   十九   日
                                                H
